臺灣彰化地方法院員林簡易庭民事裁定
111年度員簡字第158號
原      告  陳明昌  
訴訟代理人  楊國弘律師
被      告  李明憲  
上列當事人間確認本票債權不存在事件，本院裁定如下：
    主    文
本件移送臺灣嘉義地方法院。
    理    由
一、按訴訟，由被告住所地之法院管轄；當事人得以合意定第一
    審管轄法院，但以關於由一定法律關係而生之訴訟為限；訴
    訟之全部或一部，法院認為無管轄權者，依原告聲請或依職
    權以裁定移送於其管轄法院，民事訴訟法第1條第1項前段、
    第24條第1項、第28條第1項分別定有明文。又民事訴訟法第
    13條固規定，本於票據有所請求而涉訟者，得由票據付款地
    之法院管轄；惟所謂本於票據有所請求，專指執票人本於票
    據行使票據上之權利而言，凡執票人本於票據請求承兌、付
    款及行使追索權均屬之，如本於持有票據之原因事實有所請
    求，即無該條規定之適用。另發票人主張本票係偽造、變造
    者，於前條裁定送達後20日內，得對執票人向為裁定之法院
    提起確認之訴，非訟事件法第195條第1項固定有明文；惟該
    條文既列舉偽造、變造二者，解釋上，本票債務人以其他事
    由提起確認本票債權不存在之訴，即無適用非訟事件法第19
    5條第1項之餘地，為本票裁定之法院無從依該規定而取得管
    轄權。
二、經查：原告主張如附表所示之本票（下稱系爭本票）係為擔
    保原告向被告之借款，惟原告業已就其向被告借貸之款項全
    數清償完畢，系爭本票債權已不存在等語，而提起本件確認
    本票債權不存在之訴，顯非本於票據有所請求，而無民事訴
    訟法第13條之適用。又原告既非主張系爭本票係遭偽造、變
    造，則本件消極確認之訴亦與非訟事件法第195條第1項無涉
    。另參本院111年度司票字第98號裁定，本件被告住所地位
    在嘉義市；又原告既稱本件爭執，係因兩造間借貸法律關係
    所生，而兩造簽訂之借款契約書第6條已約定：「雙方如因
    本次借貸所生爭議（民、刑事涉訟）悉以文義所載為準，不
    得恣意曲解、解釋並合意由嘉義地方法院為第一審管轄法院
    」，有該契約書影本附卷可稽。是依前揭說明，本件自應由
    臺灣嘉義地方法院管轄，茲原告向無管轄權之本院起訴，顯
    係違誤，爰依職權將本件移送於該管轄法院。
三、依民事訴訟法第28條第1項，裁定如主文。
中　　華　　民　　國　　111 　年　　5 　　月　　24　　日
  　　　　　　　　員林簡易庭  法  官　黃士瑋
以上正本係照原本作成。
如對本裁定抗告，應於裁定送達後10日內向本院提出抗告狀，並
繳納抗告費新臺幣1,000元。
中　　華　　民　　國　　111 　年　　5 　　月　　24　　日
　　　　　　　　　　      　 書記官　張莉秋　　　　　　　　　

附表：
編號 發票日 票面金額 （新臺幣） 到期日 利息起算日 票據號碼 1 110年3月3日 1,500,000元 未記載 110年5月3日 CH826388 2 110年5月3日 700,000元 未記載 110年9月14日 CH585799 3 110年9月14日 1,000,000元 未記載 110年11月2日 CH585816 4 110年11月2日 1,000,000元 未記載 110年12月2日 CH585804